【裁判字號】    92,交上易,14
【裁判日期】    920529
【裁判案由】    過失傷害
【裁判全文】
臺灣高等法院花蓮分院刑事判決            九十二年度交上易字第一四號
    上   訴   人  臺灣花蓮地方法院檢察署檢察官
    上訴人即被告  甲○○
    選任辯護人    廖學忠律師
右列上訴人等因被告過失傷害案件，不服臺灣花蓮地方法院九十一年度交易字第五八
號中華民國九十二年二月二十七日第一審判決( 起訴案號：臺灣花蓮地方法院檢察署
九十一年度偵字第三七三號 )，提起上訴，本院判決如左：
    主  文
原判決撤銷。
甲○○因過失傷害人，致重傷，處有期徒刑陸月，如易科罰金，以佰元折算壹日。
    事  實
甲○○於民國九十年八月二十四日八時二十分許，騎乘ＵＵＦ─六四七號輕型機車，
沿花蓮縣花蓮市○○路由東向西方向行駛，在劃有機車專用道之路段，本應依規定在
機車專用道行駛，於行經和平路三三六號前時，理應注意車前人車行進狀況，隨時採
取必要之安全措施並保持安全距離，以防止危險之發生，而依當時天候晴、光線充足
、路面乾燥、無缺陷、無障礙物、視距良好等情形，並無不能注意之情事，竟疏於注
意，於行經上開道路時，未依規定在機車專用道上行駛，又未注意車前狀況，並保持
隨時可以煞停之距離，適許麗雲騎乘腳踏車沿該路同向行駛於甲○○之右前方，亦疏
未注意應讓甲○○車輛先行，自快車道欲左轉上海街時，甲○○未及煞避，不慎撞擊
許麗雲所騎乘腳踏之後方，致許麗雲倒地後受有頭部外傷合併嚴重腦挫傷、右側硬膜
下出血、蜘蛛網膜下腔出血及左側遲發性腦出血、左側頭皮撕裂傷，兩側大腦損傷、
左側撞擊挫傷、右側腦內出血後併發水腦症，現呈植物人狀態之重傷害。甲○○肇事
後即以電話報警處理，並即向據報前往現場處理車禍事件之警員自首接受裁判。
案經指定代行告訴人丁志杰（許麗雲之子）訴請臺灣花蓮地方法院檢察署偵查起訴。
    理  由
一、訊之上訴人即被告甲○○矢口否認前開犯行，辯稱：「伊距離許麗雲一百公尺前
    即有注意她，但伊正要超越她時，因她突然左轉，當時僅距離一公尺，故無法閃
    避才撞到，伊應無任何疏失」云云。惟查：
（一）按駕駛人駕駛汽車，應遵守道路交通標誌、標線．．．又車輛行駛時，駕駛人
      應注意車前狀況，及兩車併行之間隔，並隨時採取必要之安全措施，道路交通
      安全規則第九十條、第九十四條第三項定有明文。被告於原審初訊時亦坦承其
      與被害人均在快車道行駛，伊有過失犯行（見原審卷第十五頁），且被害人許
      麗雲之腳踏車後輪蓋扭曲毀損，並非左後輪部分遭撞擊，此有照片數幀在卷可
      稽，另證人即花蓮縣警察局花蓮分局自強派出所警員潘冠勳亦證稱：「腳踏車
      後輪擋泥板有一點彎曲，應是撞擊所造成，看不出來被害人腳踏車左側車身有
      遭撞擊之痕跡」（見原審卷第二十九頁、第三十一頁），顯見係被害人許麗雲
      左轉後，尚行駛於被告之前方遭被告撞擊，而非於被告正超越被害人時，被害
      人始左轉而相撞，堪認被告有未注意車前狀況並與前車保持適當距離之肇事因
      素，故被告辯稱被害人許麗雲突然左轉伊無法防避云云，應不足採。又被告係
      駕駛輕機車，肇事路段又設有機車專用道，有肇事現場圖及現場照片在卷可稽
      ，被告並未遵循標線、標誌行駛，被告領有駕駛執照，自應明瞭上述道路交通
      安全規定。又依道路交通事故調查報告表所載，當時天候晴、光線充足、路面
      乾燥、無缺陷、無障礙物、視距良好，又無不能注意之情形，竟疏未注意，以
      致發生本件車禍，致被害人受傷，被告確有過失。雖本件被害人許麗雲因左轉
     時未暫停讓直行之被告先行，亦有所疏失，然仍不能因被害人之過失，而免被
      告之罪責。且本件肇事原因雖臺灣省花東區車輛行車事故鑑定委員會及臺灣省
      車輛行車事故覆議鑑定委員會鑑定，雖認被害人違規提前占用快車道左轉，未
      注意後方來車並讓直行車先行，為肇事主因，被告駕駛輕型機車，未注意車前
      狀況，為肇事次因，但上開鑑定竟見未注意肇事路段設有機車專用道，被告又
      未與前車保持可以隨時煞停之距離，並注車前車動向，且兩車相距僅一公尺為
      被告所自承，如被告依標誌標線之指示，在機車專用道遵行，當可避免本件車
      禍之發生，被告與被害人之過失均為肇事主因，上開鑑定報告自難採信。
（二）此外，並有道路交通事故調查報告表一份、照片十六張附卷足佐，又被害人受
      有頭部外傷合併嚴重腦挫傷、右側硬膜下出血、蜘蛛網膜下腔出血及左側遲發
      性腦出血、左側頭皮撕裂傷，兩側大腦損傷、左側撞擊挫傷、右側腦內出血後
      併發水腦症之傷害，有診斷證明書二份在卷可按，且其呈植物人狀態，神智呆
      滯，運動不能、失語、大小便失禁，恢復機能可能性微小，屬重大不治之重傷
      害，此有財團法人佛教慈濟綜合醫院九一年四月十二日（九一）慈醫文字第六
      四九號、九一年十月十九日九一慈醫文字第二一四八號函、財團法人臺灣基督
      教門諾會醫院九十二年一月十四日基門醫勝字第九二○○五二號函附卷可佐，
      且被告過失駕駛行為，核與被害人之受傷間，自具有相當因果關係，本件事證
      明確，被告過失傷害犯行，堪以認定，應予依法論科。
（三）被告辯護人辯稱被告係依規定在自己車道內行駛，被害人騎乘踏車在劃有分
      向限制線禁止左轉竟擅入被告車道，致生車禍，被告應依道路交通管理處罰條
      例第八十六條第二項之規定減輕其刑云云。惟按該條項係規定「汽車駕駛人，
      在快車道依規定駕車行駛，因行人或慢車不依規定，擅自進入快車道，而致人
      受傷或死亡，依法應負刑事責任者，減輕其刑」。被告既未依標誌、標線之指
      示，在機車專用道內行駛，而係在快車道行駛，自非依規定駕車行駛，自不符
      上開減輕其刑之規定，辯護人所辯，亦難採信。
  綜上所述，被告前開之辯解，係諉卸刑責之詞，不足採信，事證明確，被告犯行足
  以認定。
二、核被告所為，係犯刑法第二百八十四條第一項後段之過失致重傷害罪。本件車禍
    發生後，被告向據報處理之警員告以肇事之事實，警員處理前並不知係何人肇事
    ，此有花蓮縣警察局花蓮分局九十二年一月九日花字警字第九一○○二八五二六
    ○號函附卷可憑，堪認被告此舉，符合刑法第六十二條前段對於未發覺之罪自首
    而受裁判之規定，故應予減輕其刑。原審據以論科，固非無見，然查被告係駕駛
    輕型機車，肇事路段又設有機車專用道（詳見肇事現場圖及現場照片），被告又
    與前車僅距一公尺，未保持安全距離，已詳如前述，被告之過失，與被害人之過
    失，同為肇事主因，原審認定被告之過失較被害人為輕，自與事實不合，何況被
    告行為後，尚未能與被害人家屬成立民事上和解，賠償損害，原審僅量處被告有
    期徒刑四月，並准易科罰金，自屬過輕，檢察官上訴意旨執此指摘原判決不當，
    為有理由，自應將原判決撤銷改判。爰審酌被告行為後，否認犯行，又未能與被
    害人家屬成立民事上和解，及被告與被害人過失責任相等等一切情狀，量處有期
    徒刑六月，並諭知易科罰金之折算標準，以示懲儆。
據上論斷，應依刑事訴訟法第三百六十九條第一項前段，第三百六十四條，第二百九
十九條第一項前段，刑法第二百八十四條第一項後段、第六十二條前段、第四十一條
第一項前段，罰金罰鍰提高標準條例第一條前段、第二條，判決如主文。
本案經檢察官李土城到庭執行職務。
中      華      民      國      九十二    年     五     月    二十九    日
                                    審判長法官  謝  志  揚
                                          法官  陳  淑  媛
                                          法官  莊  謙  崇
右正本證明與原本無異。
本件不得上訴。
                                        書記官  林  明  智
中      華      民      國      九十二    年     五     月     三十     日


司法院資訊處製作；財團法人民間司法改革基金會備份。
